臺灣高等法院高雄分院民事判決　　　　 94年度勞再易字第1號
再審原告　　台灣全錄股份有限公司
法定代理人　乙○○
再審被告　　甲○○
上列當事人間請求給付薪資等事件，再審原告對於民國94年3 月
9 日本院93年度勞上易字第15號第二審確定判決提起再審，本院
判決如下：
    主  文
再審之訴駁回。
再審訴訟費用由再審原告負擔。
    事實及理由
一、再審原告主張：伊與再審被告間因給付薪資事件，經再審被
    告起訴請求伊給付新台幣（下同）91萬2,775 元、伊則以兩
    造間之勞動契約已因再審被告未依調職令前往台東就職連續
    曠職達3 日，而經伊於民國92年9 月16日合法終止，詎原審
    即台灣屏東地方法院92年度勞訴字第19號）竟准再審被告50
    萬8,430 元本息之請求，經兩造分別上訴後，鈞院93年度勞
    上易字第15號判決竟再命伊給付40萬394 元本息，並駁回伊
    之上訴而告確定（下稱原確定判決）。又原確定判決係以伊
    終止契約時雖在兩造勞資爭議「協調」期間，但再審被告之
    申請書既已載明有申請勞資爭議「調解」之意思，自應適用
    勞資爭議處理法第7 條所稱資方不得於勞資爭議期間為終止
    契約之規定，而認伊之終止不合法，並認再審被告於92年9
    月22日之終止為合法，且就平均工資之計算，將並非在終止
    前6 個月期內發生之客服獎金一併計入，為伊敗訴之論據。
    然「協調」與「調解」並不相同，業經主管機關之行政院勞
    工委員會函釋明確，而再審被告於92年9 月10係向屏東縣政
    府申請「協調」，並因協調不成立後於92年10月9 日申請「
    調解」，則伊於92年9 月16日所為終止，顯非在「調解」期
    間，且伊所提出行政院勞工委員會就本件爭議之訴願決定，
    亦認伊之終止並非在「調解」期間，乃原確定判決仍將「協
    調」與「調解」為一體適用，顯有適用法規錯誤及漏未斟酌
    重要證物之情事；另就客服獎金部分，依勞動基準法第2 條
    第4 款規定，應以該獎金基礎之工作業績發生時，而非實際
    發款時為據，乃原確定判決竟以實際發款時為準，亦有適用
    法規顯有錯誤之情事，爰依民事訴訟法第496 條第1 項第1
    款及第497 條之規定，提起本件再審，並聲明求為判決：(一)
    原確定判決不利於再審原告部分廢棄。(二)右廢棄部分，再審
    被告在前審第一審之訴及第二審之上訴均駁回。(三)前審及再
    審訴訟費用由再審被告負擔。
二、本件未經言詞辯論程序，再審被告亦未提出聲明或陳述。
三、按勞資爭議在調解或仲裁期間，資方不得因該勞資爭議事件
    而歇業、停工、終止勞動契約或為其他不利於勞工之行為，
    勞資爭議處理法第7 條定有明文。本件再審被告係於92年9
    月10日填具「屏東縣政府勞資爭議協調申請書」，向屏東縣
    政府申請勞資爭議處理，並於同日以掛號郵件通知再審原告
    其已申請協調之情事，屏東縣政府則通知兩造於同年9 月30
    日進行協調，有其提出之屏東縣政府勞資爭議協調申請書、
    告知書及掛號執據影本在卷可稽（見一審卷第10、130 頁）
    ，且為再審原告所不爭執（見本院前審卷第59、60頁），足
    證再審原告於其所主張之92年9 月16日終止契約時，已知悉
    再審被告有申請協調之情事，則再審原告所為終止契約之日
    期，係在再審被告向屏東縣政府申請協調之後，協調會開會
    之前所為，當可認定。又所謂「協調」並非勞資爭議處理法
    所定之程序，依該法第6 條第1 項規定，勞資爭議之處理程
    序為調解及仲裁，則上開「協調」程序，應係縣、市政府為
    促使勞資雙方就勞資爭議事件迅速解決，或在現有調解委員
    人力不足情況下（依該法第12條、第13條規定，調解應有主
    管機關指派之調解委員1 至3 人及勞資雙方各選定1 人所組
    成），為協商解決爭議所自行踐行之行政處理程序，然其目
    的既在於處理勞資爭議，功能與「調解」程序相同，所達成
    之協議雖未如「調解」成立相同具有得聲請法院裁定強制執
    行之效果，然仍具有民法上和解之效力，足以促使當事人依
    該協議內容為履行，故亦具有一定之功能與實益。
四、又勞資爭議處理法第7 條規定之意旨，係為使資方不得在該
    調解或仲裁期間，因該爭議事件有終止契約之行為，藉以保
    障勞工合法之爭議權，並使勞資爭議在此期間內得以暫時冷
    卻，避免爭議事件之擴大，可見該條係對資方之限制，雖其
    限制行使終止權之事由，僅限於該勞資爭議事件所爭議之事
    由，而不包括資方就基於其他法令上之正當理由或勞方有違
    反法令之事由時，亦得合法終止之權利，但就勞方在該爭議
    事由之合法爭議權應予保障，資方不得以爭議事由為終止依
    據之意旨，則甚為明確，就此而言，「協調」程序既在處理
    勞資爭議，且係經由勞資雙方就爭議事項為說明、協商以達
    成和解，解決勞資爭議，所踐行之程序與「調解」相同，對
    資方並無不利，則將「協調」程序在勞工合法爭議權之保障
    上，賦與「調解」相同之效力，當在該條文立法目的涵攝範
    圍內；否則，如僅因行政機關之行政作業程序而生不同之效
    果，使勞方之權益繫於行政機關之單方作為，無異剝奪勞方
    在爭議權上之保障，顯非適當，亦失衡平。
五、本件再審被告於申請協調時，已具體記載勞資爭議事項為兩
    造間關於調職所生之爭議，而再審原告復係以再審被告未依
    調職命令前往報到而無故曠職3 日為由終止契約，則顯係以
    兩造間勞資爭議之事由為終止之依據，依上開說明，其終止
    即不合法，原確定判決此項認定，並無違誤。
六、至再審原告雖主張「協調」並非「調解」，並提出行政院勞
    工委員會93年5 月13日勞訴字第0930002023號訴願決定書認
    定其終止契約之時，尚非屬勞資爭議調解期間，為其論據。
    惟「協調」是否應與「調解」在勞工合法爭議權具有相同程
    序之保障，本院認就立法意旨、實際功能及所踐行之程序為
    斟酌，應採肯定之見解，業如前述，而行政院勞工委員會訴
    願決定書雖認定本件並非在「調解」期間終止，而撤銷屏東
    縣政府對再審原告所處罰鍰之處分，但此僅為該訴願審議委
    員會依訴願法就此事件所為之決議，尚非勞工委員會本其職
    掌所作有關法規釋示之行政命令，而該決定書內所引行政院
    勞工委員會77年8 月4 日77勞資三字第15393 號及同年11月
    29 日 資三字第27201 號函，係針對調解期間之釋示及資方
    在勞資爭議期間行使終止權之說明，並未涉及「協調」與「
    調解」就勞工爭議權部分是否應採不同效力之認定，自無從
    援引有利再審原告之論據，況訴願決定在法定程序上仍有受
    司法機關（行政法院）最終裁判之機制，自難以該訴願決定
    之意見，而認有拘束法院本於司法權所為法規適用之效力。
七、再者，行政院勞工委員會90台勞資三字第022751號函雖表示
    「勞資爭議調解會」係依勞資爭議處理法第11條規定所組成
    ，而「勞資爭議協調會」則為主管機關為迅速解決勞資爭議
    所採行之處理方式，並非法定之處理程序，但如勞資雙方達
    成協議，亦具有民法和解之效力；並表示勞資爭議處理法第
    7 條規定，係保障勞工於調解期間，免於遭受雇主不利之行
    為，依其規定，並無所謂「協調期間」，有關勞資爭議之處
    理，仍應依該法所訂程序辦理等語。然依其意旨，應係在於
    說明「勞資爭議協調會」並非法定處理程序，若勞資雙方達
    成協議，雖亦有其和解之效力，但有關勞資爭議之處理，仍
    應依該法所訂程序辦理而已，並未明確表示如勞資雙方已有
    「協調」，則在該「協調期間」內資方之終止權是否仍受有
    限制，而就此法規適用之爭議，本院既已依法表示合法適當
    之見解，並就再審原告所提出之訴願決定書說明不予採取之
    理由，自亦符合大法官會議釋字第137 號解釋之意旨，再審
    原告認原確定判決有適用法規錯誤及漏未斟酌重要證物之違
    誤，自不足採。
八、另就客服獎金應以事由發生前6 個月期間內所實際領取為準
    ，或以工作業績發生時為據部分。經查，此項客服獎金之性
    質為經常性給與，而再審原告就此獎金之核發，並非於機器
    賣出時即可領取，而係於收取價金並經各級主管確認，再交
    由會計部門核算後始可領取等情，業據再審被告陳述明確，
    且再審原告就此並未爭執，僅抗辯在3 、4 、5 、8 月所領
    取之客服獎金並非各該月之業績（見本院前審卷第94、95頁
    ），不應計入平均工資之範圍等語，然所謂平均工資，依勞
    動基準法第2 條第4 款規定，係指計算事由發生之當日前6
    個月內所得工資總額除以該期間之總日數所得之金額，則就
    條文文義觀之，顯係以該6 個月期間內之所得工資總額為其
    計算基準，本件客服獎金既經兩造肯認係屬經常性給與而應
    計入工資範圍，則只須該獎金係在該期間內所取得，即應計
    入平均工資，並不因該獎金係基於何時之業績所生而有影響
    ，況本件獎金之計入，依上說明，係於客戶給付價金後，經
    再審原告之主管確認，並經會計部門核算始可領取，就再審
    被告而言，並無從控管客戶付款之時點，更無從影響主管確
    認及會計部門之核算，則該款項之核算既有一定之流程，復
    無其他有足以認定兩造就此獎金之核發，有以不正當行為阻
    止或促成該給付條件成就或不成就之情事（民法第101 條參
    照），故自應將此獎金計入平均工資之範圍，始符法律規定
    之意旨，再審原告認應以此期間內發生之業績而核發之獎金
    為準，而認原確定判決有適用法規錯誤之情事，即屬誤解，
    而不足採。
六、綜上所述，本件再審原告所稱原確定判決有適用法規錯誤及
    漏未斟酌之重要證據等情，經本院審酌結果，與各該條款所
    規定之要件均不相符。從而，其提起本件再審之訴，顯無理
    由，爰不經言詞辯論，予以駁回。
七、據上論結：本件再審之訴為顯無理由，依民事訴訟法第502
    條第2 項、第78條，判決如主文。
中　　華　　民　　國　　94　　年　　5 　　月　　6 　　日
                        勞工法庭
                              審判長法官  黃金石
                              法      官  林健彥
                              法      官  林紀元
以上正本證明與原本無異。
不得上訴。
中　　華　　民　　國　　94　　年　　5 　　月　　6 　　日
                              書  記  官  林明威
